臺灣臺南地方法院刑事判決
111年度訴字第63號
公  訴  人  臺灣臺南地方檢察署檢察官
被      告  吳宗修


指定辯護人  本院公設辯護人林宜靜
上列被告因違反毒品危害防制條例案件，經檢察官提起公訴（11
0年度偵字第25972號）及移送併辦（111年度偵字第1687號），
本院判決如下：
    主  文
吳宗修犯如附表所示之罪，各處如附表所示之刑及沒收。應執行
有期徒刑柒年拾月。沒收部分併執行之。
    事  實
一、吳宗修知悉海洛因屬毒品危害防制條例所規定之第一級毒品
    ，依法不得持有、販賣，竟基於意圖營利而販賣第一級毒品
    海洛因之犯意，以其所使用插置門號0000000000號SIM卡之
    不詳廠牌行動電話作為毒品交易聯絡工具，分別於附表所示
    之時間、地點，以附表所載之方式、數量及價格，販賣第一
    級毒品海洛因予林秀聲1次、李勇良2次、鍾曜同1次，藉此
    牟利。嗣經警於民國110年12月5日17時30分許，至吳宗修位
    於臺南市○○區○○路0段000巷00號之1居所拘提其到案，並經
    吳宗修同意而執行搜索，當場扣得吳宗修販賣所剩之第一級
    毒品海洛因5包（檢驗前淨重共計1.115公克，檢驗後淨重共
    計1.057公克）及販賣所使用之分裝袋1包，而查悉上情。
二、案經臺南市政府警察局第二分局報告臺灣臺南地方檢察署檢
    察官偵查起訴。
    理  由
壹、關於證據能力之認定：
一、本判決所引用被告以外之人於審判外之陳述，檢察官、被告
    吳宗修及其辯護人於本院準備程序時，均已明示同意有證據
    能力（本院卷第85至87頁），經本院審酌該等證據作成時之
    情況，並無違法取證或其他瑕疵，與本案待證事實均具有關
    聯性，認為以之作為證據應屬適當，依刑事訴訟法第159條
    之5第1項規定，均有證據能力。
二、另本判決所引用之非供述證據，與本案待證事實均具有證據
    關聯性，且無證據證明係公務員違背法定程序所取得，依刑
    事訴訟法第158條之4規定之反面解釋，亦均有證據能力。
貳、認定犯罪事實所憑之證據及理由：
一、上開犯罪事實，業據被告於警詢、偵查、本院準備程序及審
    理時均坦承不諱，核與證人林秀聲、李勇良、鍾曜同分別於
    警詢及偵查中證述之情節均相符（出處見附表「證據」欄）
    ，並分別有如附表「證據」欄所示之證據資料在卷可稽，暨
    被告販賣所剩之海洛因5包、被告販賣所使用之分裝袋1包扣
    案可憑，足認被告上開任意性自白與事實相符，應可採信。
二、再販賣毒品係違法行為，販賣者除可以調高毒品取得價格後
    再予以賣出之方式，賺取價差獲利外，亦可以同一價格賣出
    ，但藉由稀釋毒品純度或減少毒品份量等方式，從中賺取量
    差以獲得利益。每次買賣之價量，可能隨時依雙方關係深淺
    、資力、需求量及對行情之認知、毒品純度、來源是否充裕
    、查緝鬆嚴、購買者被查獲時供述購買對象之可能風險評估
    等，而異其標準，非可一概而論。而第一級毒品為政府嚴予
    查緝之違禁物，販賣者刑責甚重，設若無利可圖，衡情應無
    甘冒遭查獲移送法辦之風險而無端將毒品交付他人之理。本
    件被告就其4次販賣海洛因予如附表所示之人，均有收受如
    附表所示之毒品價金等情供承不諱，並於本院準備程序時供
    稱：我賣這4次都是賺自己吸食的量等語（本院卷第82頁）
    ，足認被告就如附表所示4次販賣海洛因犯行，均有從中賺
    取量差之營利意圖甚明。
三、綜上，本案事證明確，被告上開犯行洵堪認定，應依法論科
    。
參、論罪科刑：
一、按海洛因係毒品危害防制條例第2條第2項第1款所列之第一
    級毒品，依法不得持有、販賣，是核被告如附表所示4次販
    賣海洛因行為，均係犯毒品危害防制條例第4條第1項之販賣
    第一級毒品罪。被告各次持有海洛因之低度行為，分別為各
    該次販賣海洛因之高度行為所吸收，均不另論罪。
二、被告如附表所示4次販賣海洛因犯行，其犯罪時間、地點已
    有不同，自屬犯意各別、行為互異，應予分論併罰。
三、刑之減輕：
　㈠被告就附表所示4次販賣海洛因犯行，於偵查及本院審理中均
    自白不諱，均應依毒品危害防制條例第17條第2項規定減輕
    其刑。
　㈡被告雖於警詢及偵查中供出其本案所販賣海洛因之毒品來源
    為綽號「阿肥」之男子（偵卷第16、135頁），惟毒品危害
    防制條例第17條第1項所謂「供出毒品來源，因而查獲」，
    須被告詳實地供出毒品來源具體事證，因而使有偵查（或調
    查）犯罪職權之公務員知悉，而對該上游人員發動偵查（或
    調查），並因而破獲其犯罪而言。被告僅供出其毒品上游之
    綽號，其並不知該人之真實姓名及聯絡方式，亦未提供其他
    相關具體事證予警方追查，此據其於本院準備程序時陳述在
    卷（本院卷第83頁），則被告上開供述，在客觀上實已無從
    使調查或偵查機關人員為有效實施調查或偵查作為者，遑論
    確實查獲其人、其犯行，自與毒品危害防制條例第17條第1
    項減輕或免除其刑規定之要件不符，而無該規定之適用。
　㈢刑法第59條規定犯罪之情狀顯可憫恕者，得酌量減輕其刑，
    所謂「犯罪之情狀」，與同法第57條規定科刑時應審酌之一
    切情狀，並非有截然不同之領域，於裁判上酌減其刑時，應
    就犯罪一切情狀（包括第57條所列舉之10款事項），予以全
    盤考量，審酌其犯罪有無可憫恕之事由，以為判斷；所謂「
    顯可憫恕」，必須犯罪另有特殊之原因與環境，在客觀上足
    以引起一般同情，認為有情輕法重之情，即予宣告法定最低
    度刑猶嫌過重者，始有刑法第59條規定之適用。本件被告販
    賣第一級毒品，固屬應嚴加處罰之惡行，然同為販賣毒品之
    人，其犯罪情節不盡相同，或有大盤毒梟者，亦有中、小盤
    之分，甚或僅止於吸毒者同儕間為求互通有無而以少量販賣
    亦有之，其販賣行為所造成危害社會之程度自屬有異，毒品
    危害防制條例第4條第1項條文規定科處此類犯罪所設之法定
    最低本刑卻同為無期徒刑，不可謂為不重，而被告如附表所
    示4次販賣海洛因之犯行，其販賣對象為3人、金額1,000元
    至3,500元不等，均與大量販毒牟取暴利、大規模散播毒品
    毒害他人身心之例迥然有別，可責性自有不同，危害社會之
    程度亦有差別，本院認被告如附表所示4次販賣海洛因之犯
    行，縱依毒品危害防制條例第17條第2項規定減輕其刑後，
    其法定最低刑度為有期徒刑15年，仍屬情輕法重，其犯罪情
    狀顯有值得憫恕之處，爰均依刑法第59條規定酌量減輕其刑
    ，並依法遞減之。
四、本件臺灣臺南地方檢察署檢察官以111年度偵字第1687號移
    送併辦之犯罪事實，核與本案起訴之犯罪事實相同，屬事實
    上同一案件，本院自應併予審理。
五、爰審酌被告無視國家查緝毒品之禁令及毒品對人體健康之戕
    害，竟意圖營利而販賣第一級毒品予他人，非但對施用者之
    身心造成傷害，亦對社會治安造成潛在風險，所為實應予非
    難；復考量被告犯罪動機、目的、販賣毒品之對象、次數、
    數量及獲利情形，暨被告自始坦承犯行之態度，兼衡被告於
    本院審理時自述之智識程度及家庭經濟生活狀況（本院卷第
    127頁）等一切情狀，分別量處如主文所示之刑，並考量被
    告所犯均係販賣第一級毒品罪，所侵害之法益相同，且均係
    於110年10月間所犯，各次犯罪時間之間隔尚近，兼衡數罪
    所反應行為人人格及犯罪傾向、對其施以矯正之必要性，暨
    刑罰邊際效應隨刑期而遞減及行為人所生痛苦程度隨刑期而
    遞增等情形，合併定其應執行刑如主文所示。
肆、沒收部分：
一、扣案白色粉末5包，經送鑑定結果均檢出第一級毒品海洛因
    成分（檢驗前淨重共計1.115公克，檢驗後淨重共計1.057公
    克），有高雄市立凱旋醫院濫用藥物成品檢驗鑑定書1份在
    卷可參（本院卷第131至133頁），且為被告本案販賣所剩餘
    之毒品，此據被告於本院準備程序及審理時供承在卷（本院
    卷第82、127頁），是上開海洛因5包均應依毒品危害防制條
    例第18條第1項前段規定，於被告本案最後1次販賣第一級毒
    品犯行（即附表編號3）之罪刑項下宣告沒收銷燬之（最高
    法院105年度台上字第2174號判決意旨參照）。而包裝上開
    海洛因之包裝袋，依現今採行之鑑驗方式，其內殘留之毒品
    難以完全析離，亦無析離之實益及必要，均應與海洛因視為
    一體，併依前揭規定宣告沒收銷燬之。
二、按犯毒品危害防制條例第4條至第9條、第12條、第13條或第
    14條第1項、第2項之罪者，其供犯罪所用之物，不問屬於犯
    罪行為人與否，均沒收之，同條例第19條第1項定有明文。
    另按供犯罪所用、犯罪預備之物或犯罪所生之物之沒收，於
    全部或一部不能沒收或不宜執行沒收時，追徵其價額，刑法
    第38條第4項亦有明文。查：
　㈠扣案分裝袋1包，係被告所有、供其附表所示4次販賣海洛因
    犯行所使用之物，業據被告於警詢、本院準備程序及審理時
    供述在卷（警卷第15頁、本院卷第83、127頁），自應依毒
    品危害防制條例第19條第1項規定，於被告各罪刑項下宣告
    沒收。
　㈡另被告就附表所示4次販賣海洛因犯行，均係持用插置門號00
    00000000號SIM卡之不詳廠牌行動電話1支作為毒品交易之聯
    絡工具，此據被告於本院審理時供述在卷（本院卷第126頁
    ），並有如附表「證據」欄所示通訊監察譯文在卷可佐，上
    開行動電話及SIM卡亦屬其供犯罪所用之物，未據扣案，自
    應依毒品危害防制條例第19條第1項規定，於被告各罪刑項
    下宣告沒收，並依刑法第38條第4項規定，於全部或一部不
    能沒收或不宜執行沒收時，追徵其價額。至公訴意旨雖認扣
    案門號0000000000號OPPO廠牌行動電話、門號0000000000號
    HTC廠牌行動電話各1支，均係被告供本案聯絡販賣海洛因所
    用之物，惟查，上開2支行動電話之序號，核與被告本案所
    持與附表所示之人聯絡交易海洛因所使用之行動電話序號均
    不相同，有附表「證據」欄所示通訊監察譯文及扣案上開2
    支行動電話之照片在卷可參（本院卷第95頁），亦無證據證
    明被告除使用門號0000000000號之行動電話與附表所示之人
    聯繫毒品交易外，尚有使用扣案上開行動電話2支作為犯罪
    工具，故難遽認扣案上開行動電話2支係被告本案販賣海洛
    因犯罪所使用之物，爰均不予宣告沒收。
三、按犯罪所得，屬於犯罪行為人者，沒收之；於全部或一部不
    能沒收或不宜執行沒收時，追徵其價額，刑法第38條之1第1
    項前段、第3項分別定有明文。查被告就附表所示4次犯行，
    均已收受如附表所示之毒品價金，業據其供述在卷（本院卷
    第82頁），核均屬其犯罪所得，未據扣案，倘予宣告沒收及
    追徵，亦查無刑法第38條之2第2項所定過苛之虞、欠缺刑法
    上之重要性、犯罪所得價值低微或為維持受宣告人生活條件
    之必要等情形，自均應依刑法第38條之1第1項前段、第3項
    規定，於被告各罪刑項下宣告沒收，並於全部或一部不能沒
    收或不宜執行沒收時，追徵其價額。
四、本件被告上開經諭知沒收部分，依刑法第40條之2第1項規定
    ，併執行之。
五、至被告其餘為警搜索查扣之甲基安非他命1包，係被告供自
    己施用所剩之毒品；吸食器1組、分裝勺1支、注射針筒1支
    ，則係被告供自己施用毒品所使用之物，此據被告陳明在卷
    （本院卷第82至83、127頁），復無證據證明上開扣案物與
    被告本案犯行有何關聯性，爰均不予宣告沒收，併此敘明。
    　　
據上論斷，應依刑事訴訟法第299條第1項前段，判決如主文。
本案經檢察官蔡宜玲提起公訴及移送併辦，檢察官羅瑞昌到庭執
行職務。
中　　華　　民　　國　　111 　年　　3 　　月　　29　　日
                  刑事第七庭  審判長法　官  黃琴媛
                                    法  官  孫淑玉
                                    法  官  吳彥慧
以上正本證明與原本無異。
如不服本判決應於收受本判決後20日內向本院提出上訴書狀，並
應敘述具體理由。其未敘述上訴理由者，應於上訴期間屆滿後20
日內向本院補提理由書狀（均須按他造當事人之人數附繕本）「
切勿逕送上級法院」。 
　　　　　　　　　　　　　　　　　  書記官  張儷瓊
中　　華　　民　　國　　111 　年　　3 　　月　　31　　日
附錄本案論罪科刑法條：
毒品危害防制條例第4條第1項
製造、運輸、販賣第一級毒品者，處死刑或無期徒刑；處無期徒
刑者，得併科新臺幣3千萬元以下罰金。

附表：（金額均為新臺幣）
編號 販賣對象  販賣時間、地點 販賣方式、毒品數量及價格 犯罪所得  證據 罪刑及沒收 1 林秀聲  110年10月23日20時20分許，在臺南市永康區中正南路313巷口 吳宗修於110年10月23日19時41分許至20時7分許，持用0000000000號行動電話與林秀聲持用之0000000000號行動電話聯繫交易海洛因後，吳宗修於左列時、地，將價值3,500元之海洛因1包交予林秀聲，並當場收受林秀聲交付之毒品價金3,500元。 3,500元 1.證人林秀聲於警詢、偵查中之證述（偵卷第141至149、189至192頁）。 2.本院110年度聲監字第555號通訊監察書及電話附表（併案警卷第9至10頁）。 3.門號0000000000號之通訊查詢資料（併案警卷第65頁）。 4.門號0000000000號之通訊查詢資料（偵卷第157頁）。 5.通訊監察譯文（偵卷第159頁）。 6.毒品交易位置GOOGLE地圖及街景圖2張（偵卷第161頁）。 7.林秀聲指認吳宗修之指認犯罪嫌疑人紀錄表（偵卷第151至155頁）。 8.吳宗修自願受搜索同意書、臺南市政府警察局第二分局搜索扣押筆錄、扣押物品目錄表（偵卷第43至53頁）。 9.現場搜索及扣押物品照片6張（偵卷第55至57頁）。 吳宗修販賣第一級毒品，處有期徒刑柒年柒月。 扣案分裝袋壹包沒收；未扣案不詳廠牌行動電話壹支（含門號0000000000號SIM卡壹張）及犯罪所得新臺幣參仟伍佰元均沒收，於全部或一部不能沒收或不宜執行沒收時，均追徵其價額。 2 李勇良  110年10月26日18時21分許，在臺南市○區○○○路0段00號李勇良住處附近之加油站 吳宗修於110年10月26日16時57分許、17時51許，持用0000000000號行動電話與李勇良持用之0000000000號行動電話聯繫交易海洛因後，吳宗修於左列時、地，將價值共計3,000元之海洛因（分為3包）交予李勇良，並當場收受李勇良交付之毒品價金3,000元。 3,000元 1.證人李勇良於警詢、偵查中之證述（偵卷第197至205、255至257頁）。 2.本院110年度聲監字第555號通訊監察書及電話附表（併案警卷第9至10頁）。 3.門號0000000000號之通訊查詢資料（併案警卷第65頁）。 4.門號0000000000號之通訊查詢資料（偵卷第213頁）。 5.通訊監察譯文（偵卷第218頁）。 6.李勇良指認吳宗修之指認犯罪嫌疑人紀錄表（偵卷第207至211頁）。 7.吳宗修自願受搜索同意書、臺南市政府警察局第二分局搜索扣押筆錄、扣押物品目錄表（偵卷第43至53頁）。 8.現場搜索及扣押物品照片6張（偵卷第55至57頁）。 吳宗修販賣第一級毒品，處有期徒刑柒年柒月。 扣案分裝袋壹包沒收；未扣案不詳廠牌行動電話壹支（含門號0000000000號SIM卡壹張）及犯罪所得新臺幣參仟元均沒收，於全部或一部不能沒收或不宜執行沒收時，均追徵其價額。 3 李勇良  110年10月30日19時25分許，在臺南市○區○○○路0段000巷0弄00號李勇良住處 吳宗修於110年10月30日18時58分許至19時25許，持用0000000000號行動電話與李勇良持用之0000000000號行動電話聯繫交易海洛因後，吳宗修於左列時、地，將價值共計2,500元之海洛因（分為3包）交予李勇良，並當場收受李勇良交付之毒品價金2,500元。 2,500元 1.證人李勇良於警詢、偵查中之證述（偵卷第197至205、255至257頁）。 2.本院110年度聲監字第555號通訊監察書及電話附表（併案警卷第9至10頁）。 3.門號0000000000號之通訊查詢資料（併案警卷第65頁）。 4.門號0000000000號之通訊查詢資料（偵卷第213頁）。 5.通訊監察譯文（偵卷第221頁）。 6.李勇良指認吳宗修之指認犯罪嫌疑人紀錄表（偵卷第207至211頁）。 7.吳宗修自願受搜索同意書、臺南市政府警察局第二分局搜索扣押筆錄、扣押物品目錄表（偵卷第43至53頁）。 8.現場搜索及扣押物品照片6張（偵卷第55至57頁）。 吳宗修販賣第一級毒品，處有期徒刑柒年柒月。 扣案第一級毒品海洛因伍包（含包裝袋伍只，檢驗後淨重共計1.057公克）均沒收銷燬之；扣案分裝袋壹包沒收；未扣案不詳廠牌行動電話壹支（含門號0000000000號SIM卡壹張）及犯罪所得新臺幣貳仟伍佰元均沒收，於全部或一部不能沒收或不宜執行沒收時，均追徵其價額。 4 鍾曜同  110年10月18日12時13分許，在臺南市○區○○○路0段0號之85度C咖啡店前 吳宗修於110年10月18日10時56分許至12時8許，持用0000000000號行動電話與鍾曜同持用之0000000000號行動電話聯繫交易海洛因後，吳宗修於左列時、地，將價值1,000元之海洛因1包交予鍾曜同，並當場收受鍾曜同交付之毒品價金1,000元。 1,000元 1.證人鍾曜同於警詢、偵查中之證述（偵卷第263至270、309至311頁）。 2.本院110年度聲監字第555號通訊監察書及電話附表（併案警卷第9至10頁）。 3.門號0000000000號之通訊查詢資料（併案警卷第65頁）。 4.門號0000000000號之通訊查詢資料（偵卷第279頁）。 5.通訊監察譯文（偵卷第281至283頁）。 6.毒品交易位置GOOGLE街景圖1張（偵卷第271頁）。 7.鍾曜同指認吳宗修之指認犯罪嫌疑人紀錄表（偵卷第273至277頁）。 8.吳宗修自願受搜索同意書、臺南市政府警察局第二分局搜索扣押筆錄、扣押物品目錄表（偵卷第43至53頁）。 9.現場搜索及扣押物品照片6張（偵卷第55至57頁）。 吳宗修販賣第一級毒品，處有期徒刑柒年陸月。 扣案分裝袋壹包沒收；未扣案不詳廠牌行動電話壹支（含門號0000000000號SIM卡壹張）及犯罪所得新臺幣壹仟元均沒收，於全部或一部不能沒收或不宜執行沒收時，均追徵其價額。